【裁判字號】    97,上訴,3984
【裁判日期】    971106
【裁判案由】    殺人未遂等
【裁判全文】
臺灣高等法院刑事判決                97年度上訴字第3984號
上  訴  人  臺灣臺北地方法院檢察署檢察官
上  訴  人
即  被  告  戊○○
指定辯護人  陳文億律師
被      告  丙○○
                      樓
指定辯護人  陳文億律師
被      告  丁○○
上列上訴人因被告殺人未遂等案件，不服臺灣臺北地方法院96年
度訴字第1153號，中華民國97年7月16日第一審判決（起訴案號
：臺灣臺北地方法院檢察署96年度偵字第11299號），提起上訴
，本院判決如下：
    主  文
原判決關於戊○○竊佔部分及定應執行刑部分均撤銷。
戊○○犯竊佔罪，處有期徒刑捌月，減為有期徒刑肆月。
其他上訴駁回。
本判決第二項撤銷改判部分所處之刑與上訴駁回恐嚇部分所處之
刑，應執行有期徒刑柒月。
    事  實
一、戊○○（綽號「貓咪」）於民國（下同）94年12月24日以新
    臺幣（下同）1億2千萬元之代價，向其兄嫂之母乙○○購得
    坐落臺北市○○區○○段一小段685地號土地（以下簡稱685
    地號土地）全部，及同小段683地號土地（以下簡稱683地號
    土地）上62坪土地及其上建築物，其明知683地號土地之所
    有權人為林萬興，所購買之62坪683地號土地及其上鐵皮屋
    亦屬林萬興所有，鐵皮屋部分僅係林萬興借予乙○○之子林
    進財、林建鋒使用，並未分割或移轉登記予乙○○，其對於
    683地號土地及其上鐵皮屋均無所有權，且林萬興在95年10
    月24日死亡後，683地號土地由林萬興之女林衍秀（係禁治
    產人，法定監護人係其夫林張武雄）及養子甲○○共同繼承
    ，戊○○因貪圖取得683地號土地與685地號土地一併出售所
    可取得之鉅額利益，即以親戚名義積極聯絡甲○○出售683
    地號土地予其牟利，甲○○因懼戊○○之黑道背景，且無意
    出售683地號土地予戊○○而四處躲避，使戊○○遍尋不著
    ，詎戊○○竟意圖為自己不法之利益，自96年2月11日起至
    同年6月13日止，即以683地號土地所有權人自居，僱用不知
    情之興隆開發有限公司工務經理駱華成指派不知情之工人洪
    文景、洪大展父子等人駕駛推土機、壓路機至683地號土地
    整地，於砍除原種植在其上之竹木外（毀損部分未據林衍秀
    提出告訴，並據甲○○於原審言詞辯論終結前撤回告訴），
    並在土地周圍設置藩籬，使甲○○等人無法使用，以此方式
    竊佔683地號土地。嗣甲○○、林衍秀於96年6月間將683地
    號土地售予他人，並於同年5月28日與該地號土地上鐵皮屋
    之實際佔有使用人即乙○○之子林進財、林建鋒就拆屋還地
    乙事成立調解，由甲○○於同年6月13日上午委任游孟輝律
    師至該地號土地上處理鑑界、拆除其上鐵皮屋，並點交土地
    予買受人等事宜，戊○○因認甲○○等人將683地號土地售
    予他人係游孟輝從中作梗，於當日中午糾集丙○○及其他十
    幾名姓名年籍均不詳之成年男子一同前往現場與游孟輝談判
    ，因見游孟輝堅持甲○○等人有合法拆除683地號土地上鐵
    皮屋之權利，即基於傷害之犯意聯絡，分別以徒手或持該地
    附近貨車上之鐵條毆打游孟輝之頭部及腿部，迨至游孟輝遭
    毆打倒地且血流滿面始停止攻擊，游孟輝因此受有後腦撕裂
    傷、右肋骨骨折、前胸挫傷及雙下肢及右手肘挫傷等傷害（
    傷害部分業據游孟輝撤回告訴），戊○○並基於恐嚇之犯意
    ，於離開前對游孟輝恫稱：「要把你的事務所掃掉」等語後
    始揚長而去（另公訴意旨認丙○○亦有此恐嚇犯行部分則另
    為無罪之諭知，容後說明）。嗣戊○○復承前意圖為自己不
    法所有之接續犯意，於96年6月13日下午7時許，指示不知情
    之某成年男子，再將貨櫃屋放置於683地號土地上，繼續該
    號土地之竊佔狀態。
二、案經甲○○、游孟輝告訴暨臺北市政府警察局文山第二分局
    報告臺灣臺北地方法院檢察署檢察官偵查起訴。
    理  由
壹、證據能力之認定部分：
一、證人甲○○、林珮如、駱華成、洪文景、洪大展等人於警詢
    時之陳述，均無證據能力：按被告以外之人於審判外之言詞
    或書面陳述，除法律有規定者外，不得作為證據，刑事訴訟
    法第159條第1項定有明文。查本件證人甲○○、林珮如、駱
    華成、洪文景、洪大展等人於警詢時之陳述，係被告以外之
    人於審判外之陳述，業據被  告戊○○、丙○○之辯護人於
    本院準備程序時聲明異議，是依前開規定，自均無證據能力
    。
二、證人洪輝堅、陳敬翔、賴韋彥、簡坤福、游盛智、游孟輝等
    人於警詢時之陳述，均有證據能力：查本件證人洪輝堅、陳
    敬翔、賴韋彥、簡坤福、游盛智、游孟輝等人於警詢時之陳
    述，固為被告以外之人於審判外之陳述，惟證人洪輝堅、陳
    敬翔、賴韋彥、簡坤福、游盛智、游孟輝等人上開於審判外
    之陳述，業經原審於審理程序中，經命其依法具結後，就其
    等於警詢所為之陳述，於原審再次詢問，並予被告3人或其
    辯護人對質詰問之機會，堪認被告3人之反對詰問權已獲得
    保障，且本院審酌上開筆錄作成時，較無人情施壓或干擾，
    亦無不當取供之情形，爰認以之作為本案之證據亦屬適當，
    是其等於警詢時之陳述自均具有證據能力，自得作為本院判
    決之基礎。被告戊○○、丙○○之辯護人認洪輝堅、陳敬翔
    、賴韋彥、簡坤福、游盛智、游孟輝等人於警詢時之陳述均
    無證據能力，尚不足採。
三、次按被告以外之人（包括證人、鑑定人、告訴人、被害人及
    共同被告等）於審判外之陳述雖不符刑事訴訟法第159條之1
    至之4等四條之規定，而經當事人於審判程序同意作為證據
    ，法院審酌該言詞陳述或書面陳述作成時之情況，認為適當
    者，亦得為證據；當事人、代理人或辯護人於法院調查證據
    時，知有刑事訴訟法第159條第1項不得為證據之情形，而未
    於言詞辯論終結前聲明異議者，視為有前項之同意，同法第
    159條之5定有明文。立法意旨在於傳聞證據未經當事人之反
    對詰問予以核實，原則上先予排除。惟若當事人已放棄反對
    詰問權，於審判程序中表明同意該等傳聞證據可作為證據；
    或於言詞辯論終結前未聲明異議，基於尊重當事人對傳聞證
    據之處分權，及證據資料愈豐富，愈有助於真實發見之理念
    ，且強化言詞辯論主義，使訴訟程序得以順暢進行，上開傳
    聞證據亦均具有證據能力。本件除前述以外，下列所引用其
    性質雖屬傳聞證據，惟查無符合同法第159條之1至之4等前
    四條之情形，且經檢察官、被告戊○○、丙○○及其辯護人
    暨被告丁○○表示意見。當事人已知上述筆錄乃傳聞證據，
    且均未於言詞辯論終結前對該等筆錄內容聲明異議（見本院
    卷第46頁、第73至78頁），且迄至言詞辯論終結前未再聲明
    異議，而本院審酌上開供述或非供述等證據資料製作時之情
    況，無不當取供及證明力明顯過低之瑕疵，認以之作為證據
    應屬適當，故揆諸前開規定，認前揭證據資料應有證據能力
    。
四、又按傳聞法則乃對於被告以外之人於審判外之言詞或書面陳
    述而為之規範。卷附現場照片25幀、空照圖乙張及輓聯照片
    4幀等，乃以科學、機械之方式，對於當時狀況所為忠實且
    正確之記錄，性質上並非供述證據，無刑事訴訟法第159條
    第1項規定傳聞法則之適用，以上證物或與本案具有關聯性
    ，與本案待證事實具有自然之關聯性，或無證據證明係公務
    員違背法定程序所取得之物，依法自得作為證據。
貳、實體部分：
甲、有罪部分：
一、訊據上訴人即被告戊○○固坦承曾於96年2月11日及同年3月
    24日僱工至683地號土地整地，並於同年6月13日晚間7時許
    僱工吊掛貨櫃屋至上開土地上放置等事實不諱，惟矢口否認
    有何竊佔及恐嚇犯行，辯稱：伊於94年間即已向甲○○之嬸
    嬸乙○○購得683地號土地中之62坪及該土地上之鐵皮屋，
    而683地號土地因遭人隨意亂倒垃圾，遭環保單位取締多次
    ，伊為土地共有人之一，為維持該土地整齊乾淨，未來與建
    商洽談時賣相較佳，遂為共有人全體利益花錢僱工整地，是
    伊所為，並無竊佔683地號土地之意圖及行為，未料甲○○
    不出面解決與伊之土地糾紛，並於96年6月13日委由游孟輝
    律師帶人至前揭土地拆除伊所有之鐵皮屋，伊雖因而基於義
    憤而毆打游孟輝，然伊並不知游孟輝之律師身份，亦未以「
    要把你事務所掃掉」等語恐嚇游孟輝，且其於同日晚間7時
    許，僱工吊掛貨櫃屋至該土地原鐵皮屋位置放置，係為維護
    自身權益，亦無竊佔該土地之意云云。經查：
  (一)被告戊○○於96年2月11日起曾委託興隆開發有限公司之工
    務經理駱華成指派工人洪文景及洪大展父子至683地號土地
    整地並架設圍籬，而被告戊○○於該土地上鐵皮屋在96年6
    月13日上午遭人僱工拆除後，於同日晚間7時許，再行僱工
    吊掛貨櫃屋放置於683地號土地上原鐵皮屋遭拆除之位置等
    情，為被告戊○○所不爭執，且核與證人甲○○、林珮如、
    林張武雄於偵查中所述683地號土地自96年2月間即由被告戊○○僱工整地架設圍籬等語，及證人莊育舟、謝育霖於偵查
    中證述被告戊○○確於96年6月13日晚間7時許，僱工吊掛貨
    櫃屋至683地號土地上原鐵皮屋遭拆除之位置放置等語均相
    符合，且有683地號土地自96年2月9日起至同年6月13日止之
    現場照片39幀在卷可資佐證，自堪認為真實。
  (二)被告戊○○雖辯稱其已於94年12月24日向甲○○之嬸嬸即證
    人乙○○購得683地號土地中之62坪土地及其上鐵皮屋之所
    有權等情，且據其提出土地買賣契約書及685地號土地之土
    地所有權狀各乙件為證，並核與證人乙○○於原審審理時證
    述其曾將未經登記為所有權人之683地號土地中之62坪土地
    及鐵皮屋連同登記其為所有權人之685地號土地，以1億2千
    萬元之價格出售予被告等情，暨於本院審理時具結後證稱：
    售予被告戊○○之683號地號土地上62坪土地，林萬興生前
    有跟伊配偶林萬福說要給林萬福，並由伊等分管占有使用，
    後來並在其上搭建鐵皮屋等語互核相符（見本院卷第71至72
    頁）。惟查，683地號土地自63年11月19日起至甲○○與其
    姊林衍秀於96年間為繼承登記並轉賣他人為止，均登記為甲○○、林衍秀之父林萬興單獨所有，此有臺北市土地登記第
    2類謄本乙紙在卷可資佐證。而不動產所有權之取得，依民
    法第758條之規定，非經登記，不生效力，則被告戊○○於
    向乙○○所購得683地號土地中之62坪時，既未為分割或所
    有權移轉登記，至多僅得依其與乙○○之契約關係，請求乙○○依約為所有權移轉之登記，於出賣人即乙○○履行所有
    權移轉登記義務以前，被告仍尚非683地號土地之所有權人
    或共有人，並無占有土地之任何權源甚明。
  (三)被告戊○○雖辯稱：其因向乙○○購得683地號土地中之62
    坪土地及其上鐵皮屋，故主觀上認為係683地號土地之合法
    共有人之一，始自96年2月11日起以共有人身分出面為683地
    號土地整地，並無竊佔683地號土地之意云云。然被告戊○○既於偵審中多次供稱係從事房地產及建築行業已長達10幾
    年（見96年度偵字第1129號卷第52頁、96年度聲羈字第271
    號卷第9頁、原審卷第225頁），豈有不知是否已合法取得68
    3地號土地所有權、共有權，或僅取得該號土地中62坪及其
    上鐵皮屋部分之占有，或債權請求權之可能。再證人乙○○
    於本院審理時固供述伊出售683號地號土地中62坪土地及其
    上鐵皮屋予被告戊○○後，已將該62坪土地及其上鐵皮屋點
    交予被告云云，惟顯與其與被告戊○○所簽訂之土地買賣契
    約書第14條所約定：「雙方約定就本土地買賣契約第4條第3
    項約定，乙方（即乙○○）所出賣上開土地標示，如有糾葛
    或占有及取得之處分，均由甲方（即被告）自行處理，乙方
    不負任何責任，且雙方同意該標的物不另行點交」等排除乙
    方（即賣方）之瑕疵擔保責任及交付不動產之義務等內容不
    符，堪認證人乙○○前開供述已將該62坪土地及其上鐵皮屋
    部分點交予被告戊○○乙節，顯係因與被告戊○○有土地買
    賣之利害關係所為迴護被告戊○○之言，要不足採。另亦可
    知被告向乙○○買受683號地號土地中62坪及其上鐵皮屋之
    情形，除與一般人買賣不動產之經驗法則顯不相同外，被告
    於買受前開不動產及地上物時，即已知悉該土地及鐵皮屋存
    有無法請求出賣人為移轉登記及交付之情形，再輔以被告戊○○自承於案外人林萬興於95年10間死亡前，即多次經由劉
    根永與林萬興討論683地號土地買賣及其上62坪土地之處理
    事宜，並於林萬興死後，仍繼續與繼承人甲○○接洽前揭事
    宜，亦可見被告戊○○實無誤認其有合法占有683地號土地
    及鐵皮屋權限之可能。
  (四)且被告戊○○就其何以得自96年2月11日起僱工進入683地號
    土地內整地並為圍籬乙事，先係於偵查中辯稱：其所整理之
    土地係其所有之685地號土地，非683地號土地云云；於其後
    警詢時又改稱：其在683地號土地所有權人林萬興過世前即
    已向林萬興洽購該土地，整地工作亦係林萬興在過世前就已
    經說好，因有人亂倒垃圾，所以才找工人去把地整平云云；
    復又於偵查中改稱：「683地號有部分是我的，但土地所有
    權狀上登記的所有權人不是我」，「（問：既然上揭土地並
    非你所有，你為何僱人入內整地？）我於94年12月24日有購
    買683號土地，這是連同685、683其中的62坪，這62坪的部
    分其中有1個鐵皮屋，我有得到我姊夫林張武雄（即林衍秀
    之夫）的同意，我姊姊（即林衍秀）是植物人，她被禁治產
    ，不能行使權利」，「（問：但是就683號土地，你整地的
    部分並不限於合約書所載的62坪的部分，你為何要超過這個
    範圍？）是為了環保的問題，但我有得到林張武雄的同意」
    ，「對方為何可以說我竊佔呢，我只是要整地而已，我也的
    確是有把該地圍起來，但是為了怕外車進入，這是林張武雄
    同意我這樣做的」云云。然被告戊○○所辯：該683地號土
    地因過於髒亂，已多次經環保單位要求改善，否則其即會遭
    受處罰云云，被告戊○○除就環保單位係於何時、以何方式
    要求其改善，又何以得處罰非土地所有權人被告戊○○等問
    題，均無法切題回答外，亦未提出任何證據以實其說，則其
    辯稱係因環保單位要求而進入683地號土地整理之說，顯不
    足採。又683地號土地所有權人林萬興於生前並未同意被告
    整地，林萬興死後，其繼承人林衍秀之監護人林張武雄亦未
    授權被告至683地號土地上整地，並曾於96年2月13日至683
    地號土地制止被告戊○○整地，且報警處理，卻遭被告以其
    已向林萬興購得683地號土地為幌，要求林張武雄找甲○○
    出面與其談判等情，亦分別據代林萬興對外處理683地號土
    地買賣事宜之證人劉根永、林張武雄、林珮如等人於偵查中
    或原審審理時證述甚詳，亦可證被告戊○○所述其係經683
    地號土地所有權人林萬興、林萬興之繼承人林衍秀之監護人
    林張武雄等人同意後至該土地上整地並圍圍籬云云，均係臨
    訟杜撰之詞，亦不足採。
  (五)再以被告戊○○於知悉前揭證人於偵查中為其不利之證述後
    ，復於偵查中改稱：「（問：上揭貨櫃屋是你放的嗎？）是
    ，因為當日游孟輝律師沒有任何拆除令下要拆除鐵皮屋，這
    塊地本來就是屬於我有權利」，「（問：你究竟有無得到甲○○或是林張武雄的同意？）沒有，而且我認為沒有得到他
    們同意的必要，這是我的權利，我的土地為何要得到他人的
    同意」，「（問：你是否有土地所有權？）報告，有，因為
    當日時間比較趕，今日我提出房地產買賣契約書影本乙份供
    卷」，「（問：相關的登記你為所有權人的土地所有權狀在
    何處？）庭呈685地號之土地所有權狀」，「（問：但是本
    件事在討論683地號土地，有關你主張你為683號土地所有權
    人之權狀在何處？）因為這是合約的相牽連關係，我付的實
    際款項是購買這2塊土地」，「（問：但是就你剛才提出的
    買賣契約書，賣方是乙○○，並非683地號土地的所有權人
    林萬興，乙○○如何把不屬於她的東西賣給妳？）因為在我
    大伯林萬興在世時就有談到要移轉62坪給我的事，就是因為
    在談的當中，他不幸過世，所以還沒有談成」云云，雖仍欲
    以其與乙○○所簽訂之不動產買賣契約書中曾註明其購得
    683 地號土地62坪及其上鐵皮屋等語，誘導他人誤認其已取
    得683地號土地及其上建物之所有權，但就其所供尚未與林
    萬興就其所購得683地號土地上62坪土地移轉登記乙事達成
    協議等語可知，被告戊○○顯係明知其向乙○○購得之683
    地號土地中之62坪土地，充其量僅為一債權請求權，其實際
    上對於該62坪土地，遑論683地號土地全部，均無所有權或
    占有權利存在。而被告戊○○卻於該土地之所有權人林萬興
    、林萬興之繼承人甲○○、林衍秀之監護人林張武雄均未同
    意之情形下，私自以所有權人身分擅入683地號土地上整地
    及圍圍籬，並於林張武雄在96年2月13日報警制止其整地時
    ，仍以其與乙○○之買賣契約為據，謊稱已取得683地號土
    地之所有權，並以683地號土地所有權人身分自居，悍然拒
    絕林張武雄排除侵害之請求，繼續整地興建圍籬，而將683
    地號土地移至自己之支配下，以達到其於原審審理時所述：
    為與建商洽談該地之買賣事宜，始花錢將該地予以整理以看
    清683地號土地全貌，並避免他人進入之目的，益見被告戊○○確有竊占683地號土地之主觀犯意甚明。是被告戊○○
    辯稱其係為683地號土地之共有人之一，係為共有人權益而
    整地云云，應屬卸責之詞，而不足採。
  (六)另被告戊○○就其於96年6月13日下午僱工吊掛貨櫃屋放置
    於683地號土地上乙節，雖辯稱：683地號土地上原有鐵皮屋
    1間，係其於94年12月24日向乙○○所購得，為其合法產權
    ，乙○○之子林進財、林建鋒2人並非該屋之所有權人及使
    用人，其2人與甲○○間拆屋還地之調解書並不合法，證人
    游孟輝持該不合法之調解書拆除其所有之鐵皮屋，其再將貨
    櫃屋吊掛放置於該鐵皮屋原來之位置上，僅係為保護其產權
    ，並無竊占683地號土地之意圖云云，並以其與乙○○所簽
    訂之不動產買賣契約書為證。然查：
  1.證人乙○○雖於原審證稱：683地號土地上之鐵皮屋，自始
    即係其大伯林萬興授權予其做農舍使用，係其夫林萬福、子
    林進財及女兒、女婿所建，包括該農舍圍籬笆及種植竹子，
    均為其所有，土地稅金及水費亦係其繳納云云。然其於原審
    審理時除無法提出任何繳交該鐵皮屋所在土地之稅金、水費
    等單據外，就該鐵皮屋興建之原因又改稱：「（問：該鐵皮
    屋是誰叫你們蓋的？）是我大伯叫我們建下來的，這樣車子
    進出才不會撞到田裡」等語，所述已前後不一，是否可信，
    已屬有疑。
  2.且依證人乙○○之子林進財於96年6月15日於偵查中所述：
    「（問：683號上有無建物？何建物？何人所建？何人在使
    用？）683號上有鐵皮屋，是我伯父林萬興在民國83、84年
    間（正確時間不記得）叫我所興建。是給林珮誠（即林萬興
    之孫）當車庫，後來林珮誠將車賣掉後，我伯父林萬興將該
    鐵皮屋讓我父親林萬福放置肥料及農具，我父親林萬福於93
    年4月過世後，我有口頭詢問我伯父林萬興並徵得其同意讓
    我使用該鐵皮屋，目前是我在使用放置農具及傢俱」，「我
    的伯父林萬興在系爭土地搭鐵皮屋，要給他女兒林衍秀的兒
    子停車用的，後來就沒有再停在該處，之後我父親和伯父就
    在該處種竹子，但是我並沒有找人去把竹子剷除掉，整地的
    事我也不知道」等語，核與證人甲○○於96年6月8日所呈補
    充告訴理由暨陳報狀內所載該鐵皮屋遭林進財佔有使用情形
    相符。況證人甲○○於96年3月間就該鐵皮屋遭林進財占有
    使用乙事向臺灣臺北地施法院提起民事訴訟，嗣於同年5月
    28日在該院達成民事調解，同意由林進財、林建鋒2人拆屋
    還地等情，有卷附該院96年度他調字第472號返還土地等事
    件民事庭通知書、民事起訴狀各乙份在卷可佐。若該鐵皮屋
    如證人乙○○所述係其所有，且已於94年12月24日出售予被
    告戊○○占有使用，則其子林進財、林建鋒於證人甲○○與
    其姊林衍秀向法院對其2人提起刑事告訴及民事拆屋還地之
    訴訟時，當應舉證否認渠等非現實佔有該鐵皮屋之人，豈有
    由林進財於原審刑事案件中辯稱係經林萬興同意在鐵皮屋內
    放置農具，而無占為己有之意，並與其弟林建鋒於民事庭與
    證人甲○○及林衍秀達成拆屋還地之調解之必要，綜上，可
    知證人乙○○所述該683地號土地上之鐵皮屋為其所有，且
    已於94年12月24日售予被告戊○○占有使用云云，顯不足採
    。而該鐵皮屋於96年6月13日遭甲○○委任律師游孟輝到場
    拆除之前，應均為林進財、林建鋒二人所占有使用乙節，應
    堪認定。
  3.被告戊○○既於94年12月24日向乙○○購買683地號土地中
    之62坪及其上鐵皮屋之時，即已知該土地及鐵皮屋不能過戶
    且未經交付，根本未取得實際上之處分權，僅取得依民法上
    之債權請求權等情，已如前述，又其與乙○○、林進財及林
    建鋒間有姻親關係，林進財並於偵查中坦承曾介紹被告戊○○與證人甲○○商談683地號土地買賣事宜，則被告戊○○
    當無不知該土地上鐵皮屋並非乙○○所有，且尚由林進財、
    林建鋒2人占有使用之事實，而被告戊○○明知證人甲○○
    在與林進財、林建鋒2人就該鐵皮屋在臺灣臺北地方法院民
    事庭達成拆屋還地之調解後，委任律師游孟輝持該調解書至
    683地號土地上指揮工人拆除該鐵皮屋係屬合法行為，卻於
    該屋於96年6月13日上午遭拆除後，仍於當晚7時許僱工放置
    貨櫃屋於683地號土地上原鐵皮屋之位置，則被告戊○○顯
    係承前之竊佔意思接續所為甚明。被告辯稱係為維護自有合
    法產權，因而放置貨櫃屋於683地號土地上，並無竊佔之犯
    意云云，應屬事後飾卸之詞，要無足採。
  (七)被告戊○○雖辯稱：該683地號土地於42年間係其親家林萬
    福因土地放領而取得，而後於63年間贈與案外人林萬興所有
    ，但因該土地面積較林萬福所分得之685地號土地為大，林
    萬興及林萬福2兄弟則約定於683地號土地於日後法令准許田
    地得以移轉時，應將土地中62坪土地移轉登記予林萬福，使
    2兄弟之土地面積大致相等，而其於94年向乙○○購得該683
    地號土地中之62坪後，曾經由證人劉根永向案外人林萬興商
    討該62坪土地之處理事宜，後因林萬興突然於95年間去世，
    繼承人甲○○因誤會被告對於683地號土地並無權利，始向
    警察機關告訴其有竊占683地號土地之事實，而其與證人甲○○於開家庭會議後，業已將誤會化解，且由甲○○以3千
    萬元之價格向其購回該土地上之62坪土地等情，可知其對於
    該62坪土地確有權利，其就683地號土地為整地及圍圍籬之
    行為，並無竊佔之故意云云，並提出683地號土地之土地登
    記謄本臺北市土地登記簿、土地買賣契約書、和解書影本各
    乙份及金額共為3千萬元之支票影本3紙為證。然被告戊○○
    於94年12月24日向證人乙○○購得683地號土地中62坪時，
    即已明知對於該683地號土地並無所有權，且亦非共有權人
    ，充其量僅對於乙○○擁有移轉登記之債權請求權，其於明
    知對該土地無所有權之情形下，為圖自己不法之利益，擅入
    683地號土地整地及興建圍籬，並阻止他人進入，已顯有竊
    佔之犯行甚為明確等情，前已敘述甚詳，是被告戊○○所述
    前揭683地號土地之62坪部分係林萬興於生前同意分割移轉
    登記予林萬福等情縱屬實在，亦僅得證明乙○○出售683地
    號土地之62坪部分並非無權處分，惟仍不足為被告戊○○於
    683地號土地上整地、圍圍籬及放置貨櫃屋等行為之有利認
    定，併予敘明。
  (八)再被告戊○○雖坦承其於96年6月13日中午，因不滿游孟輝
    帶人至683地號土地拆除該土地上之鐵皮屋，而率眾毆打證
    人游孟輝等事實不諱，惟矢口否認於毆打結束後，曾以「要
    把你事務所掃掉」等語恐嚇游孟輝之犯行，並辯稱：其根本
    不知證人游孟輝係律師，亦未為前揭恐嚇言語云云。然被告
    戊○○於96年6月29日原審聲羈字第271號殺人未遂等案件調
    查時，即已供稱：「（問：對游孟輝之指述有何意見？）我
    承認當天事出突然，我趕到現場時也沒見過甲○○的律師，
    我去的時候，有問他們是哪方的人，他有告訴我他是律師，
    我也請他出示正式公文，但他沒有正式公文僅有調解書之類
    ，所以我才阻擋他們繼續拆房子，我承認我當時有一時衝動
    毆打律師」等語，核與證人即被害人游孟輝於偵查中及原審
    審理時所證：其於遭被告戊○○毆打之前，已告知被告戊○○其律師身份，並提示委託人甲○○與林進財、林建鋒2兄
    弟之調解書予被告觀看等語相符。且被告戊○○於當日毆打
    證人游孟輝後欲離開之時，曾告以游孟輝「要把你事務所掃
    掉」等語，除經證人游孟輝於原審審理時證述明確外，亦核
    與證人在當時在場之人洪輝堅於偵查中及原審審理時證述：
    「後來游孟輝律師被推打倒在沙石地，戊○○手上都是游孟
    輝律師的血，游孟輝律師當時還問戊○○要不要談一談，戊○○就出言恐嚇，用國語說『小心你這條命』，而且還要游
    孟輝律師小心的事務所的安全，也有說要把他的事務所掃掉
    之類的話。」、「因為最後游孟輝已經受傷滿臉都是血，最
    後是戊○○來游孟輝的旁邊叫囂，包括你要好好保重，小心
    、注意你的事務所之類的話，游孟輝跟戊○○說要不要談，
    我就說要先送醫院，戊○○就離開了，我聽到的的確是如我
    證述的這兩句話」等語大致相符。而證人游孟輝因係本件傷
    害及恐嚇案件之被害人，所述之真實性或有可疑之處，惟洪
    輝堅與被告及證人游孟輝間原互不相識，與被告戊○○間亦
    無仇隙，當無設詞構陷被告戊○○之必要，是依前揭證人所
    述，則被告戊○○於96年6月13日在683地號土地現場即已知
    悉游孟輝係律師，且於毆打游孟輝後，仍以「要把你事務所
    掃掉」等語恐嚇證人游孟輝乙節，應屬實在。被告戊○○辯
    稱其並無前揭恐嚇言語云云，顯不足採。而證人游孟輝於遭
    被告戊○○以前揭言詞恐嚇後，因恐事務所安全遭受侵害，
    故而僱用保全以為事務所之安全等情，亦據證人游孟輝迭於
    偵查中及原審審理時證述綦詳，顯見被告戊○○前揭以加害
    被害人游孟輝之財產之言行，業已致生危害於游孟輝，而該
    當刑法第305條之恐嚇罪。
  (九)綜上所述，本件事證已臻明確，被告戊○○之竊佔及恐嚇犯
    行洵堪認定，均應予依法論科。
二、核被告戊○○所為，係犯刑法第305條之恐嚇危害安全罪及
    同法第320條第2項之竊佔罪。而被告戊○○於96年2月11日
    指示不知情之駱華成、洪文景及洪大展等人至683地號土地
    整地及架設圍籬，及於同年6月13日晚間指示姓名年籍均不
    詳之不知情之成年男子吊掛貨櫃屋至683地號土地上，以及
    指示亦不知情之司機謝育霖到場監督貨櫃屋之放置情形，並
    以此等行為竊佔683地號土地，均為間接正犯。又刑法第320
    條第2項之竊佔罪，為即成犯，於其竊佔行為完成時犯罪即
    成立，以後之繼續竊佔乃狀態之繼續，而非行為之繼續，查
    被告戊○○於96年2月11日起即已僱工進入683地號土地整地
    及架設圍籬，而將該地置於其己力支配之下，即已成立刑法
    第320條第2項之竊佔罪，縱其前揭竊佔行為持續至同年6月
    13日上午，曾經該土地所有權人甲○○擬點交予新買受人，
    惟為被告盧良率率眾毆打到場進行拆除點交之遊孟輝律師，
    並阻擋拆除房屋，迄同日晚間7時許，被告戊○○指示不知
    情之男子再放置貨櫃屋至683號土地上止，前開期間之佔有
    行為均屬竊佔狀態之繼續或接續，而非竊佔行為之繼續，不
    另論罪。被告戊○○所犯恐嚇危害安全罪及竊佔犯行，犯意
    各別，罪名不同，應予數罪併罰。又被告戊○○於96年2月1
    1日所為之竊佔犯行，係在96年4月24日以前，亦無其他不合
    中華民國九十六年罪犯減刑條例所定不得減刑之情形，爰依
    中華民國九十六年罪犯減刑條例第2條第1項第3款、第7條、
    第9條之規定，減其宣告刑二分之一，並與其餘不得減刑之
    恐嚇罪，合併定其應執行之刑。
三、原審以被告戊○○所犯恐嚇部分事證明確，適用刑法第305
    條，刑法施行法第1條之1等規定，並審酌被告戊○○以恐嚇
    手段圖謀竊佔私利，致游孟輝律師為求自保，除自行解除與
    甲○○等之委任關係外，並請保全維護自身及事務所之安全
    ，亦使本案甲○○、林張武雄、林珮如均因擔心遭被告戊○○秋後算帳而四處躲藏，不願出庭作證，惡性至為重大，及
    其犯後雖已就其傷害被害人游孟輝部分犯行，以20萬元代價
    與被害人游孟輝達成民事和解，並由被害人游孟輝撤回對其
    之傷害告訴，並表示不願追究被告戊○○恐嚇之行為，暨犯
    後否認全部犯行，態度不佳，顯無悔改之意等一切情狀，量
    處有期徒刑有期徒刑4月。經核該部分之認事用法尚無不合
    ，量刑亦無不妥。被告戊○○仍執陳詞，否認該部分犯罪而
    指摘原判決，並無理由，應駁回該部分之上訴。另外被告竊
    佔部分，原審予以論科，固非無見。惟查被告戊○○自96年
    2月11日起至同年6月13日，以系爭683地號土地所有權人自
    居，以在該土地上進行整地、砍除竹木，及在土地周圍設置
    藩籬等方式竊佔該號土地，其間甲○○、林衍秀於96年6月
    間將該號土地售予他人，並於同年5月間與該土地上鐵皮屋
    實際佔有使用人即乙○○之子林進財、林建鋒就拆屋還地乙
    事成立調解，甲○○並於同年6月13日上午委任游孟輝律師
    至該地號土地上處理鑑界、拆除其上鐵皮屋，及點交土地予
    買受人等事宜，暨被告於96年6月13日下午7時許，指示不知
    情之某成年男子，將貨櫃屋放置於683地號土地上等節，固
    如前述，且為被告所不爭執，但游孟輝律師於當日遭被告率
    眾圍毆前，僅完成會同地政人員進行土地鑑界，正在與土地
    買受人代表洪輝堅進行土地點交工作乙節，業據證人洪孟輝
    於警詢時供述在卷（見96年度偵字第11299號卷(二)第22至23
    頁），可見當時該號土地上之鐵皮屋及被告戊○○於96年2
    月間起在該號土地上所設置之藩籬均尚未拆除，亦即被告戊○○前開竊佔之行為仍在繼續狀態中無疑，並不生解除占有
    之效果。縱被告戊○○有於案發當日下午7時許，指示他人
    將貨櫃屋放置於683地號土地上乙節，亦僅屬被告戊○○前
    開竊佔之接續行為，尚難認係被告戊○○另一竊佔行為。原
    審認被告戊○○前揭竊佔犯行僅持續至96年6月13日上午即
    該地之所有權人甲○○點交予新買受人後即失去占有，被告
    於戊○○於新買受人於該日上午取回占有後，復於同日晚間
    7時許，放置貨櫃屋於該土地上，係另行起意之竊佔行為，
    應予分論併罰云云，適用法則尚有未當。被告戊○○提起上
    訴，仍執前詞，否認有竊佔之犯行，固無可採。惟原判決竊
    佔部分既有前開可議之處，自應由本院就竊佔部分連同定執
    行刑予以撤銷改判。爰審酌被告戊○○為圖一己之私，未經
    所有權人甲○○、林衍秀之同意，即竊佔他人不動產以資牟
    利，及告訴人甲○○嗣後已撤回告訴，有刑事撤回告訴狀各
    乙紙在卷可考，暨犯後否認犯行，態度不佳，顯無悔改之意
    等一切情狀，爰就竊佔罪部分改量處有期徒刑8月，並依中
    華民國九十六年罪犯減刑條例第2條第1項第3款、第7條之規
    定，減為有期徒刑4月，並與前開不得減刑恐嚇部分所處有
    期徒刑4月，合併定其應執行刑有期徒刑7月，以示懲儆。
乙、公訴不受理部分：
一、公訴意旨略以：被告戊○○意圖為自己不法利益，於96年2
    月11日及同年3月24日，僱用不知情之駱華成指派不知情之
    工人洪文景駕駛推土機，不知情之洪大展駕駛壓路機，至
    683地號土地整地，並砍除原種植在其上之竹林，致令該竹
    林不堪使用。又被告戊○○於96年6月13日中午12時許，見
    甲○○委任告訴代理人游孟輝律師（已於96年6月20日解除
    委任）在683地號土地協助處理鑑界事宜，並拆除其上鐵皮
    屋，認甲○○將土地售予他人乃由游孟輝從中作梗，即糾集
    被告丙○○及其他十幾名姓名年籍均不詳之成年男子一同前
    往現場與游孟輝談判，因見游孟輝堅持甲○○等人有合法拆
    除鐵皮屋之權利，竟以台語向游孟輝恫稱：「我要打死你」
    等語（此部分檢察官起訴之恐嚇事實，已另為被告戊○○及
    丙○○無罪之判決，容後說明），游孟輝為躲避被告之加害
    ，遂走向空地，被告與同行之被告丙○○及其他7、8名（應
    為10餘名之誤）不知名成年男子基於殺人之犯意，由被告戊○○嚇稱：「打死他（即游孟輝）並將他的腳打斷」等語，
    即上前徒手毆擊游孟輝之頭部，並於毆擊過程中，再次以台
    語對游孟輝嚇稱：「打死你」等語，而前述數名不詳男子則
    至附近貨車取出鐵條，不斷毆打游孟輝之頭部，游孟輝因此
    以手掩護其頭部，其手臂因此亦受揮擊，被告等人又以鐵條
    毆打其下肢，嗣因同行之證人洪輝堅見游孟輝已血流滿面，
    上前攔阻被告等人之攻擊，游孟輝始得送醫獲救，經醫師診
    治後，發現游孟輝受有後腦撕裂傷、右肋骨骨折，前胸挫傷
    及雙下肢及右手肘挫傷等傷害，因認被告戊○○涉有刑法第
    354條之毀損罪，並與被告丙○○共同涉有同法第271條第2
    項、第1項之殺人未遂罪嫌等語。
二、按告訴乃論之罪，告訴人於第一審辯論終結前得撤回其告訴
    ；又告訴經撤回者，應諭知不受理之判決，並得不經言詞辯
    論為之，刑事訴訟法第238條第1項、第303條第3款、第307
    條分別定有明文。而刑法殺人未遂與傷害之區別，本視加害
    人有無殺意為斷，被害人受傷之程度，被害人受傷處所是否
    為致命部位，及傷痕多寡，輕重如何，僅足供認定有無殺意
    之參考，究不能據為區別殺人未遂與傷害之絕對標準，故不
    能僅因被害人受傷之位置係屬人體要害，即認定加害人自始
    即有殺害被害人之犯意（最高法院94年度台上字第6857號判
    決意旨參照）。
三、本件公訴人認被告戊○○與被告丙○○共同涉有刑法第271
    條第2項、第1項之殺人未遂罪嫌，無非以被告戊○○傷害證
    人游孟輝時，係下手傷害最易致命之頭部，且於傷害前即實
    施傷害時均告以「要打死你」等語，足認被告戊○○、丙○○係基於殺人之意思而為上開攻擊等語為其論據。惟訊據被
    告戊○○、丙○○2人均堅詞否認有何殺人未遂之犯行，被
    告戊○○辯稱：其當時係因所購買之683地號土地上之鐵皮
    屋遭游孟輝違法拆除，且懷疑此事係游孟輝指使甲○○所為
    ，一時氣憤始毆打游孟輝，其並無對游孟輝說「要把你打死
    」或「打死你」、「要將你的腳打斷」等話，亦無殺害游孟
    輝之意等語；被告丙○○辯稱：當時伊接獲戊○○通知趕到
    現場時，因游孟輝就拆毀鐵皮屋乙事語帶挑釁，伊始以徒手
    毆打游孟輝，但伊並無殺害游孟輝之意等語。經查：
  (一)被告戊○○於96年6月13中午12時許，因經其兄盧良崑告知
    有人至683地號土地上拆除鐵皮屋之事，故夥同被告丙○○
    在內之姓名年籍不詳之成年男子共10餘人，前往前揭土地上
    與證人游孟輝理論，因不滿游孟輝主張其委任人甲○○就該
    土地上鐵皮屋部分已與實際佔有使用人林進財、林建鋒達成
    調解，依法得予拆除等語，並執意依法拆除鐵皮屋等情，即
    夥同丙○○及其於十幾名不知名成年男子共同毆打游孟輝，
    而其中數名不知名之成年男子，則就地持該地貨車上之鐵條
    或地上之木棍毆打游孟輝之頭部及腿部，致游孟輝受有後腦
    撕裂傷、右肋骨骨折，前胸挫傷及雙下肢及右手肘挫傷等傷
    害乙節，為被告戊○○及丙○○所坦承，核與證人游孟輝於
    偵查中及原審審理時所述遭毆打情形，及證人洪輝堅、賴韋
    彥、簡坤福、游盛智於原審審理時所證目擊游孟輝遭毆打成
    傷之情節大致相符，並有臺北市立萬芳醫院甲種診斷證明書
    、97年3月4日萬院醫病字第0970001415號函、國立台灣大學
    醫學院附設醫院診斷證明書各乙紙附卷可稽，及鐵條2支扣
    案可資佐證，則被告戊○○及丙○○之前揭自白，應堪信為
    真正，被告戊○○及丙○○於前揭時、地夥同其餘不知名之
    成年男子共10餘人，共同毆打被害人游孟輝成傷等節，應堪
    認定。
  (二)公訴意旨雖認被告戊○○夥同包含被告丙○○在內之人共同
    打證人游孟輝時，曾多次向游孟輝恫嚇稱：「我要打死你」
    ，「打死你」等語，且所毆打之部位以頭部為主，而認被告
    戊○○及丙○○顯有殺人之犯意云云。然查：
  1.證人游孟輝雖曾於警詢時及偵查中證稱：曾於案發當日遭被
    告戊○○等人毆打前及遭毆打時，聽聞被告戊○○對其嚇稱
    ：「我要打死你」、「打死你」等語。惟以游孟輝於原審審
    理時所證：「當時我向裡面走的時候，有聽到有人講說，要
    打死我，把我腳打斷，但是因為剛好都是在我背後，所以我
    不能夠確定講這個話的人是誰，因為當時是一群人圍過來的
    時候，有在講髒話的，講一些不堪入耳的話」，「因為我前
    後聽到說要打死你是聽到2次，第1次的時候就是我在跟被告
    戊○○對話的時候，我剛好要轉身向我的保全人員拿調解筆
    錄，我聽到有人這麼說，而且是用台語說的，第2次是我要
    往683地號土地的方向走的時候，我已經自己1個人往那邊走
    ，那些人在我的背後，又有人這麼說，跟第1次的聲音一樣
    的，當時主要跟我對話的是被告戊○○，而且當時很緊張，
    且發生的時間很短暫，所以我在筆錄才會這麼敘述」，「（
    問：所以你的意思是你認為是被告戊○○說的，而不是親眼
    看到？）是」，「（問：當日有無聽到被告戊○○稱打死他
    ？）我是在轉身拿文件的時候，在我右手邊有人這樣講，是
    何人所講的我不確定」，「（問：當日有無聽到被告戊○○
    稱將腳打斷等語？）我沒有這樣面對面從被告戊○○的嘴巴
    聽到，但是我確定的是第１次說要把我打死，以及要把腳打
    斷是2個人的聲音」，「（問：你在警詢及偵查中的陳述是
    否都屬實？）都屬實，但是整個細節比較完整應該是今天開
    庭的陳述，而且因為當時在製作警詢及偵查筆錄的時候，傷
    口都還包著，當時的身體狀況不是很好」等語，可知案發當
    時與被告戊○○同行之丙○○及其他不知名成年男子多人均
    有口出穢言之情形，現場非常吵雜，其並未親眼看見被告戊○○有對其口出「要把你打死」、及「打死你」等語，亦無
    法判定前揭話語係被告戊○○所為。且依據當時在場目擊毆
    打過程之證人賴韋彥於原審所證：其當時在現場非常混亂，
    且聽到很多人講話，而其僅曾聽到被告戊○○在毆打游孟輝
    前曾大聲喊1聲「打」字等語；及證人洪輝堅於原審審理時
    之證述：「（問：在被告戊○○動手推游孟輝之前，你有無
    聽到有人喊打之類的話語？）其實我在他們旁邊的時候，我
    所聽到的是被告戊○○主張他地上物的權利，我是在游孟輝
    倒地之後才有聽到這類的話，聽到很多人罵三字經，類似把
    他的腳打斷，那是從我後面聽到的話，因為當時我想上前扶
    游孟輝」，「（問：也就是說你聽到要把他的腳打斷這類的
    話，你並沒有看到是誰說的？）我沒有看到是誰說的」等語
    ，除無法證明被告戊○○於案發時有稱「我要打死你」、「
    打死你」等語外，以證人游孟輝及洪輝堅所證均曾聽聞現場
    有人稱「把他的腳打斷」等語乙情，亦可知被告戊○○等人
    當時毆打游孟輝之目的，警告意味甚為濃厚，應無欲致游孟
    輝於死之意，是公訴意旨單就證人游孟輝於案發當日曾聽聞
    不知名之人稱「我要把你打死」，「打死你」等語，即認被
    告有殺人之犯意，似顯無據。
  2.且證人游孟輝於案發當日遭被告戊○○、丙○○等10餘人毆
    打時，主要係頭部及腿部遭徒手或棍棒之類的鈍器所毆擊，
    游孟輝並因而受有後腦撕裂傷、右肋骨骨折，前胸挫傷及雙
    下肢及右手肘挫傷等傷害乙節，前雖已明敘。但以證人游孟
    輝於警詢時、偵查中及原審審理時所述：其當時係遭一群人
    以徒手、及手持鈍器毆打頭部及腿部，其頭部遭鈍器毆打受
    傷流血後，還是繼續被該群人攻擊，但攻擊的部位大部分在
    腳部，而被告戊○○在離開前，尚曾向其恐嚇稱：「要將你
    的事務所掃掉」始揚長而去，而其於就醫後，先至臺北市立
    萬芳醫院檢視傷口，並就頭部傷口為縫合手術以及注射破傷
    風疫苗，再至國立臺灣大學醫學院附設醫院做頭部、胸部Ｘ
    光檢查後，因該院無法將其住院資料予以保密，遂返家自行
    觀察，而其於案發後並無嘔吐之現象，頭部傷勢已經痊癒，
    但腳部浮腫現象尚未完全痊癒，肋骨有時仍會疼痛等情，及
    證人洪輝堅於偵查中證述：「戊○○也有動手，他一開始是
    推游孟輝律師，然後戊○○的手下就加入，後來游孟輝律師
    被推打倒在沙石地，戊○○手上都是游孟輝律師的血，游孟
    輝律師當時還問戊○○要不要談一談，戊○○就出言恐嚇，
    要游孟輝律師小心他的事務所安全，也有說要把他的事務所
    掃掉之類的話」等語以觀，可知證人游孟輝所受傷勢，無論
    係頭部、胸部及四肢之傷害，均尚非嚴重，且以被告戊○○
    、丙○○等人於見游孟輝之頭部受傷流血後，並未繼續毆打
    游孟輝之頭部，卻改毆打游孟輝之腿部，戊○○甚於毆打完
    畢離開時，尚放話恐嚇游孟輝等情，益見被告戊○○及丙○○等人並無奪取游孟輝性命之意，否則以被告戊○○、丙○○及當時在場共同毆打游孟輝之人共達10餘人，且手中亦有
    木製或鐵製之棍棒等兇器，要將業已倒地無反抗能力之游孟
    輝毆打成重傷或死亡，實易如反掌，若渠等確有殺害游孟輝
    之犯意，則被告戊○○豈有於毆打游孟輝之後放話恐嚇游孟
    輝之必要，而游孟輝又豈有仍得保持意識清楚，詢問被告戊○○是否需要談一談之可能。
  3.再以被告戊○○、丙○○與證人游孟輝間前均互不相識，之
    間亦無深仇大恨，縱如證人游孟輝及洪輝堅於偵查中及原審
    審理時所述：被告戊○○係因誤會甲○○向媒體爆料其有恐
    嚇、妨害自由及竊佔683地號土地行為，及以調解方式取得
    拆除該地上鐵皮屋之執行名義等情事，均係游孟輝在幕後指
    導甲○○所為，因而憤而毆打游孟輝等情屬實，亦實無因此
    致被告游孟輝於死之必要。且以證人游孟輝於原審審理時所
    證：「（問：在跟被告戊○○在現場衝突的過程中，你個人
    認為被告戊○○有無要置你於死地？）其實我跟被告戊○○
    沒有任何深仇大恨，應該不至於」等語，亦可知連當時遭毆
    打之證人游孟輝本人，亦不認為被告戊○○、丙○○等人在
    毆打其之當時，係存有殺人之犯意。是被告戊○○、丙○○
    所辯：渠等確有傷害證人游孟輝行為，但無殺人之犯意等語
    ，應認非虛。
  (三)從而，被告戊○○及丙○○於共同毆打證人游孟輝之時，既
    無殺害游孟輝之犯意聯絡，即不能論以刑法第271條第2、第
    1項之殺人未遂罪。然被告2人既坦承有共同毆打游孟輝成傷
    之犯行，核渠等所為應均係犯刑法第277條第1項之普通傷害
    罪。
丙、無罪部分：
一、公訴意旨另以：
  (一)被告戊○○得知案外人林萬興所有之683地號土地價值不斐
    ，林萬興於95年10月24日死亡，上揭土地由林萬興之女林衍
    秀及養子甲○○共同繼承，戊○○因覬覦轉售上開土地之上
    億獲利，為向甲○○等人以低價購得上開土地，竟於林萬興
    死亡次日即95年10月25日，以電話向甲○○恫嚇稱：「你最
    好是便宜一點賣，不然等你父親出殯後，景美就不要住了」
    等加害自由之事，恐嚇甲○○，使其心生畏懼，致生危害於
    安全。戊○○之後多次向甲○○表達買受上開土地之意願，
    而未獲甲○○之首肯，竟與其手下即被告丙○○、丁○○基
    於犯意之聯絡，由丙○○及丁○○於96年2月4日晚間8時40
    分許，至甲○○位於臺北市○○區○○路238巷22號2樓住處
    ，以「我老大（即戊○○）找你」等語，要求甲○○離開住
    處前去戊○○位在臺北市○○區○○路4段之辦公室，然為
    甲○○所拒，丙○○及丁○○竟以勾住甲○○肩膀之方式，
    強押甲○○上車，前往戊○○上揭辦公室，甲○○到達後，
    及不斷以「幹你娘雞巴，你的土地到底要不要賣，我們老大
    每個月白白要繳2、30萬的貸款」等語辱罵，並有其他3名不
    詳男子看守甲○○，使其不能自由離去，被迫停留在戊○○
    辦公室之無義務之事，40分鐘後，戊○○始現身要求甲○○
    售出683地號土地，甲○○以「須徵詢林衍秀之法定代理人
    意見」等語虛與委蛇，始於翌日即96年2月5日上午4時許，
    由被告丙○○及丁○○駕車陪同其返回住處。
  (二)又被告戊○○及丙○○於96年6月13日中午12時許，見甲○○委任律師游孟輝在683地號土地協助處理鑑界事宜，並拆
    除土地上鐵皮屋，認甲○○將土地售予他人乃游孟輝從中作
    梗，竟以台語向游孟輝恫稱：「我要打死你」等加害生命之
    事，使游孟輝心生怖懼，致生危害於安全。被告戊○○及丙○○2人並於夥同其他不知名之成年男子共10餘人共同毆打
    游孟輝後離開前（被告戊○○及丙○○所涉共同傷害部分，
    業經本院諭知公訴不受理），再次對游孟輝恫稱：「要把你
    的事務所掃掉」等加害財產之事，恐嚇游孟輝（被告戊○○
    此部分恐嚇犯行，經原審判處有期徒刑4月在案，理由如上
    述），始揚長而去。而被告戊○○又於翌日即96年6月14日
    ，假借台南律師公會呂中賢之名義，致贈輓聯予游孟輝，以
    此意指加害生命之方式，恐嚇游孟輝，使其心生恐懼，致生
    危害於安全，因認被告被告戊○○、丙○○及丁○○均係涉
    犯刑法第302條第1項之剝奪他人行動自由罪、第304條第1項
    之強制罪及第305條恐嚇危害安全罪嫌等語。
二、按犯罪事實應依證據認定之，無證據不得認定其犯罪事實；
    又不能證明被告犯罪者，應諭知無罪之判決，刑事訴訟法第
    154條第2項、第301條第1項分別定有明文。次按認定不利於
    被告之事實，須依積極證據，茍積極之證據本身存有瑕疵而
    不足為不利於被告事實之認定，即應為有利於被告之認定，
    更不必有何有利之證據，至認定犯罪事實所憑之證據，雖不
    以直接證據為限，間接證據亦包括在內；然無論直接或間接
    證據，此用以證明犯罪事實之證據，猶須於通常一般人均不
    至於有所懷疑，堪予確信其已臻真實者，始得據以為有罪之
    認定，倘其證明尚未達到此一程度，而有合理性懷疑之存在
    ，無從為有罪之確信時，自應為被告無罪之判決，有最高法
    院76年度台上字第4986號、30年上字第816號判例意旨可資
    參照。
三、公訴意旨認被告戊○○、丙○○及丁○○涉有前揭剝奪他人
    行動自由罪、強制罪及恐嚇危害安全罪嫌，無非係以證人甲○○、游孟輝、洪輝堅、陳敬翔、賴偉彥、簡坤福之證詞，
    及卷附輓聯照片為證。然前揭犯罪事實，已為被告戊○○、
    丙○○及丁○○所否認，並辯稱渠等均無前揭妨害自由及恐
    嚇危害安全罪之犯行等語。經查：
  (一)按告訴人之指訴，係以使被告判罪處刑為目的，故多作不利
    於被告之陳述，自不得以其指訴為被告犯罪之唯一證據，最
    高法院84年度台上字第5368號著有判例。故以告訴人之指訴
    ，為證據方法，必其指訴，無有瑕疵，且查與事實相符，始
    得資為判決之基礎。而本件公訴意旨所認被告戊○○於95年
    10月25日，曾以電話向證人甲○○恫嚇稱：「你最好是便宜
    一點賣，不然等你父親出殯後，景美就不要住了」等情，雖
    據證人甲○○於偵查中結證屬實。然前揭事實除已為被告戊○○所否認外，且被告戊○○與證人甲○○間原雖不認識，
    但因甲○○之堂妹林阿蘭嫁予被告戊○○之兄盧良崑為妻，
    與戊○○亦有姻親關係，是若被告戊○○於當日確如證人甲○○所證，係第1次與證人甲○○商討683地號土地出售事宜
    ，則被告戊○○基於一般人情世故，當係以親戚關係勸說甲○○出售土地為優先，應無直接以恐嚇話語逼迫甲○○出售
    土地之必要，又經原審多次傳拘證人甲○○之結果，證人甲○○均拒不到庭而無法與被告戊○○當面對質以明真相。此
    外，本院復查無其他積極證據足以確認被告戊○○確有公訴
    意旨所指95年10月25日之恐嚇犯行，自不能證明被告戊○○
    犯有此部分之罪。
  (二)又公訴意旨所指被告戊○○於96年2月4日晚間8時40分許，
    指示與其有犯意聯絡被告丙○○、丁○○至證人甲○○位於
    臺北市○○區○○路238巷22號2樓住處，強押甲○○至被告
    戊○○位於臺北市○○區○○路4段之辦公室談論683地號土
    地出售事宜，因而涉犯刑法第302條第1項、第304條第1項及
    第305條等罪之事實，雖亦據證人甲○○迭於歷次之警詢時
    及偵查中證述綦詳。然其所證，除亦為被告戊○○、丙○○
    及丁○○所否認外，且證人甲○○所證：被告丙○○及丁○○當日係趁其至1樓將拜拜的貢品取回2樓尚未鎖門之際，進
    入其位於臺北市○○區○○路之2樓住處，而被告丙○○及
    丁○○人一進入其屋內後，即對其咆哮稱：「我老大（指被
    告戊○○）要你過去」，並罵髒話且眼瞪其妻女，其因擔心
    妻女遭被告2人傷害，因而任令被告丙○○及丁○○分別勾
    住肩膀架走等情，核與證人即甲○○之妻楊玉鑾於警詢時所
    證：當日其見被告2名男子一衝進門就勾住甲○○之肩膀，
    然後叫甲○○跟該2人一起走，當時沒有發生爭執，其因在
    大門旁廚房哄小孩睡覺且燈光很暗，所以該2名男子並未看
    到她等語，及證人即甲○○住處1樓鄰居劉李金美於原審準
    備程序時供述：當日晚間有2名男子前來其1樓住處外找甲○○，因按門鈴多時均無人應答，該2名男子即告知其甲○○
    屋內電燈開著有人，請其代為打開1樓鐵門，當時適其先生
    自2樓住處下樓打開1樓鐵門讓該2名男子上樓，該2名男子上
    樓後有敲甲○○家房門，其不知何人幫該2名男子開門，過
    不久後，其見該2名男子及甲○○，以及甲○○之友人共4人
    ，分別陸續下樓並進該2名男子之汽車內後離開，而當日該2
    名男子進入甲○○屋內時，其並未聽到咆哮聲，且甲○○當
    日亦未至1樓拜拜等情，均不相符，則證人甲○○前揭所證
    是否屬實，已堪存疑。再以證人劉李金美與被告戊○○、丙○○及丁○○間均不相識，反與證人甲○○係舊識且為鄰居
    ，當無甘冒偽證罪責飾詞為被告3人開脫卸責之必要，而其
    所證，卻反與被告丙○○、丁○○所辯：其2人當日聽從被
    告戊○○指示至甲○○位於臺北市○○區○○路住處找甲○○至戊○○之辦公室談683地號土地買賣事宜時，因按門鈴
    均無人應門，於請該處1樓宮廟之男、女打開1樓鐵門後，至
    甲○○2樓住處敲門，當時甲○○親自打開門讓他2人進屋，
    屋內有證人甲○○、甲○○之助理，甲○○之妻楊玉鑾則手
    抱小孩站於旁邊，其2人於向甲○○表明來意後，甲○○原
    表示有事不願前往，但於與被告戊○○通過電話後，則改口
    於換好衣服之後，再與助理2人一同前往，是其2人當時即先
    下樓於車中等候，並於甲○○及其助理一同上車後，始開車
    載同甲○○及其助理2人至被告戊○○於臺北市○○區○○
    路4段之公司，其2人當中均無對甲○○有咆哮、辱罵並眼瞪
    楊玉鑾之行為等語大致相符，則被告丙○○及丁○○所辯，
    其2人並未強押證人甲○○至被告戊○○之辦公室，而係甲○○自願偕同助理與其2人一同至戊○○之辦公室等語，應
    堪採信。至證人甲○○所述其遭被告丙○○、丁○○押往被
    告戊○○位於臺北市○○區○○路4段之辦公室後，即遭被
    告3人恐嚇及限制行動至隔日凌晨4時始獲釋放等情，除僅有
    告訴人即證人甲○○個人之指述外，並無其他證據可資佐證
    ，且其尚刻意隱瞞當日係與助理2人一同前往之事實，所證
    亦有瑕疵，自無僅以證人甲○○之前揭證詞，即為被告戊○○、丙○○及丁○○有罪之依據。
  (三)另公訴意旨以被告戊○○及丙○○曾於96年6月13日中午12
    時許，於毆打被害人游孟輝之前後，分別有口出「我要打死
    你」及「要將你的事務所掃掉」等語，因認被告戊○○及丙○○2人共同涉犯刑法第305條之恐嚇危害安全罪之事實，雖
    係以證人游孟輝、洪輝堅、陳敬翔、賴偉彥、簡坤福之證詞
    為證。然依前揭證人於原審審理時所證，除證人游孟輝曾證
    稱有聽聞有人對其嚇稱「我要打死你」等語外，其餘證人均
    證稱於案發當時並未聽聞此語；且案發當時人聲吵雜，證人
    游孟輝聽聞有人嚇稱「我要打死你」等語時，正好低頭欲拿
    調解筆錄與被告戊○○解釋其拆除鐵皮屋之依據，並未親眼
    見到該句話語係何人所為等情，已據證人游孟輝於原審審理
    時結證屬實，均無法證明被告戊○○及丙○○2人有為前揭
    恐嚇話語之事實。再以被告戊○○確曾獨自於毆打證人游孟
    輝後離開前，以「要將你事務所掃掉」之加害財產之事恐嚇
    游孟輝，致生危害於游孟輝之安全等情，前已論述甚詳，並
    已據以論罪科刑，公訴意旨認被告丙○○就此部分恐嚇之犯
    罪事實，與被告戊○○間有犯意聯絡，除已為被告丙○○所
    否認外，亦無其他積極證據證明被告戊○○前揭所為，係與
    被告丙○○基於共同犯意聯絡而為之，自應就公訴意旨所述
    被告戊○○及丙○○於案發當時共同對游孟輝嚇稱「我要打
    死你」等語，及被告丙○○於案發當時對游孟輝嚇稱「要將
    你事務所掃掉」等恐嚇犯行，均為無罪之諭知。
  (四)公訴意旨認被告戊○○曾於96年6月14日，假借台南律師公
    會呂中賢之名義，致贈輓聯予游孟輝，以恐嚇游孟輝之事實
    ，無非係以證人游孟輝之指述及卷附之輓聯照片為其依據。
    然前揭犯罪事實，亦據被告戊○○所否認，且依證人游孟輝
    於本院審理時所證：「（問：在被告戊○○到現場之後，你
    有無告訴他你的全名或是交付名片？）我沒有跟被告戊○○
    說我的全名，也沒有交付我的名片，我只有說我是游律師」
    等語，亦可知被告戊○○並不知證人游孟輝之全名，何得據
    以訂花致贈輓聯與游孟輝，再以依證人即花店負責人王佳展
    於警詢時所證：前揭花籃及輓聯，均係１年約20歲男子所訂
    購等語，除與被告戊○○之特徵不符外，縱為被告戊○○所
    識之人所為，亦無法認定該人送花籃輓聯與游孟輝等情，係
    經被告戊○○指示所為，而無法證明被告戊○○犯罪。
參、原審以被告戊○○、丙○○係觸犯刑法第277條第1項之普通
    傷害罪，而非刑法第271條第2項、第1項之殺人未遂罪，惟
    因起訴之社會基礎事實同一，法院仍應予以審理，而本件告
    訴人游孟輝告訴被告戊○○、丙○○觸犯刑法第277條第1項
    之普通傷害罪及告訴人即證人甲○○告訴被告戊○○涉犯刑
    法第354條毀損罪部分，依同法第287條前段及第357條之規
    定，均須告訴乃論，嗣告訴人游孟輝、甲○○已分別於96年
    10月12日原審審理中以書狀或言詞撤回傷害及毀損等告訴，
    而就被告戊○○所涉普通傷害罪及毀損罪部分，及被告丙○○所涉普通傷害罪部分犯行，依刑事訴訟法第303條第3款、
    第307條之規定，不經言詞辯論，諭知不受理之判決；並就
    被告戊○○、丙○○、丁○○被訴強制、恐嚇等部分之犯罪
    不能證明部分，適用刑事訴訟法第301條第1項前段，另行諭
    知無罪之判決。經核認事用法俱無不合。檢察官提起上訴，
    猶認被告戊○○、丙○○具有殺害游孟輝律師之主觀犯意，
    且被告3人確有妨害自由、被告戊○○確有恐嚇游孟輝之犯
    行，指摘原審該部分之判決不當。惟查檢察官上訴所指均屬
    法院就卷內所有事證本於調查所得心證，定其取捨所為之事
    實判斷，其證據之取捨及其證明力之判斷，屬於事實審法院
    之職權，經核原審前開所為判斷，尚不違背經驗法則及論理
    法則。至檢察官以原審認被告戊○○、丙○○所為僅係傷害
    罪，並因告訴人游孟輝撤回告訴而為不受理判決，而不受理
    判決並非有罪或免刑判決，可否逕行變更起訴法條，已非無
    疑；又原判決主文諭知被告戊○○、丙○○殺人未遂部分公
    訴不受理，然殺人未遂罪並非刑事訴訟法第303條第3款所稱
    之告訴或請求乃論之罪，原判決主文顯失依據云云。查原判
    決係認被告戊○○、丙○○係觸犯刑法第277條第1項之普通
    傷害罪，與起訴書認係觸犯刑法第271條第2項、第1項之殺
    人未遂罪，其起訴之社會基礎事實同一，法院仍應予以審理
    （見原判決第20頁第17至21行），並未適用刑事訴訟法第30
    0條，而就被告戊○○、丙○○被訴殺人未遂部分諭知公訴
    不受理部分，係針對起訴書所指被告戊○○、丙○○經檢察
    官訴追之「殺人未遂部分」之社會基礎事實，經審理後認係
    屬普通傷害犯行，並經告訴人游孟輝撤回告訴者而言，而非
    認殺人未遂罪係屬刑事訴訟法第303條第3款所稱之告訴或請
    求乃論之罪。檢察官前開所指，容有誤會。其餘均經本判決
    指駁說明如前，是檢察官提起上訴，指摘原判決不當部分，
    均無理由，應予駁回。
據上論斷，應依刑事訴訟法第369條第1項前段、第364條、第299
條第1項前段、第368條，刑法第320條第2項、第51條第5款，中
華民國九十六年罪犯減刑條例第2條第1項第3款、第7條、第11條
、第12條，刑法施行法第1條之1，判決如主文。
本案經檢察官張熙懷到庭執行職務。
中    華    民    國    97    年    11    月    6     日
                  刑事第十四庭   審判長法  官   陳志洋
                                       法  官   蔡聰明
                                       法  官   謝靜慧
以上正本證明與原本無異。
被告不得上訴。
檢察官就殺人未遂及妨害自由部分如不服本判決應於收受送達後
10日內向本院提出上訴書狀，其未敘述上訴之理由者並得於提起
上訴後10日內向本院補提理由書（均須按他造當事人之人數附繕
本）「切勿逕送上級法院」。
                                       書記官   高士童
中    華    民    國    97    年    11    月    19    日
附錄本案論罪科刑法條全文：
中華民國刑法第305條
（恐嚇危害安全罪）
以加害生命、身體、自由、名譽、財產之事，恐嚇他人致生危害
於安全者，處2年以下有期徒刑、拘役或3百元以下罰金。
中華民國刑法第320條
（普通竊盜罪、竊佔罪）
意圖為自己或第三人不法之所有，而竊取他人之動產者，為竊盜
罪，處5年以下有期徒刑、拘役或5百元以下罰金。
意圖為自己或第三人不法之利益，而竊佔他人之不動產者，依前
項之規定處斷。
前二項之未遂犯罰之。


司法院資訊處製作；財團法人民間司法改革基金會備份。
